【裁判字號】    92,台上,4429
【裁判日期】    920814
【裁判案由】    違反麻醉藥品管理條例
【裁判全文】
最高法院刑事判決                              九十二年度台上字第四四二九號
    上  訴  人  甲○○
右上訴人因違反麻醉藥品管理條例案件，不服台灣高等法院高雄分院中華民國九十年
一月十八日第二審更審判決（八十九年度上更(一)字第三一一號，起訴案號：台灣高雄
地方法院檢察署八十五年度偵字第三０一二九號），提起上訴，本院判決如左：
    主  文
上訴駁回。
    理  由
按刑事訴訟法第三百七十七條規定，上訴於第三審法院，非以判決違背法令為理由，
不得為之。是提起第三審上訴，應以原判決違背法令為理由，係屬法定要件。如果上
訴理由狀並未依據卷內訴訟資料，具體指摘原判決不適用何種法則或如何適用不當，
或所指摘原判決違法情事，顯與法律規定得為第三審上訴理由之違法情形，不相適合
時，均應認其上訴為違背法律上之程式，予以駁回。本件上訴人甲○○上訴意旨略稱
：(一)遍查全案卷宗筆錄，並無認定上訴人有意圖分裝出售之證據存在，原判決認定上
訴人「預定部分供吸用」之犯罪事實，未依憑證據，自非適法。且原判決援用警員柯
福洋之證言認上訴人與李清淵（已死亡）向騎機車之不詳姓名男子非法販入安非他命
十四大包等情，但依柯福洋之證言其所撞見之事實僅為「一包白色疑似毒品的東西」
，殊無理由逕將扣案之十四包，全數認定為上訴人及李清淵共同販入，亦與所採之證
據不相適合。(二)依證人鍾鳳琳、陳文振在第一審之證言，上訴人一直在柯福洋、呂夢
周自後追躡之狀態，不曾脫離二人之視線範圍，原判決認定上訴人「趁亂中折返停車
處，將甫購得仍置於車內之安非他命分別藏匿於附近板車底下及計程車後車輪胎下」
與卷內證據不符。(三)本案發生時，柯福洋為返台休假之澎湖望安分局警員，呂夢周為
高雄市政府警察局刑事組停職警員，且柯、呂二人案發後未向借用偵防車之隸屬單位
高雄市政府警察局鹽埕分局提出報告（簽呈），反向同警察局苓雅分局提出，而該鹽
埕分局高市警鹽分刑字第六六一六號函，所載內容偏離事實，顯係掩飾柯、呂二人搶
奪犯行，原判決理由中認柯、呂二人係臨時受命前往現場辦案，非但欠缺證據，應係
推測之詞。(四)證人徐怨轉於警訊及第一審所證述關於上訴人藏匿安非他命之證言，前
後矛盾，又徐怨轉在第一審稱，係警察主動到其住所之工寮製作筆錄，且案發當日到
現場處理之陳文振、鍾鳳琳、羅重江等人並未發現徐怨轉係目擊證人，顯見柯、呂或
劉春量三人中之一人事先有與徐怨轉溝通，則其證言之真實性，令人懷疑，且有瑕疵
，採為有罪判決之根據，難謂適法。(五)檢視全案卷證，未見秤量及檢驗安非他命質量
之工具，且查獲安非他命之地點，既常為毒品交易之地點，即有可能是其他毒梟所藏
放，原判決認定上訴人販入，判決理由顯不完備。(六)證人柯福洋、呂夢周二人涉有強
盜上訴人所攜帶新台幣（下同）二百四十八萬元之嫌，證人羅重江亦證稱上訴人在派
出所時有指認呂夢周是搶他錢之人云云，原判決採用與上訴人有對立之利害關係之柯
、呂二人之證言為論罪之依據，有違證據法則。(七)本案應再傳訊柯福洋究明呂夢周所
騎機車顏色、型號，從何處取得？何以有偵防車還需騎用機車？及勘驗第一審庭製錄
音帶，並詰問機車來源並傳喚借予人，以確定證人鄭捷聲之證言是否與事實相符，原
判決亦有調查職責未盡之違法云云。
惟查原判決依憑上訴人部分不利於己之自白，證人柯福洋、呂夢周、徐怨轉、劉春量
、陳文振、鍾鳳琳、鄭捷聲不利於上訴人之部分證言，柯福洋警員於本件案發後所書
之簽呈，扣案之安非他命十四大包（驗後淨重一四點五六公斤）經法務部調查局檢驗
結果確係甲基安非他命之檢驗通知書，扣案上訴人所有供販入安非他命所用之現金三
百四十八萬元，台灣高雄地方法院檢察署（上訴人）刑案資料查註紀錄表等證據，資
以認定上訴人有原判決事實欄所記載之犯罪事實，因而撤銷第一審關於上訴人非法販
賣化學合成麻醉藥品部分不當之判決，改判適用最利於上訴人之修正前麻醉藥品管理
條例第十三條之一第二項第一款之規定，論處上訴人共同非法販賣化學合成麻醉藥品
罪刑（累犯，處有期徒刑陸年拾月，扣案之安非他命壹拾肆大包驗後淨重拾肆點伍陸
公斤，新台幣佰肆拾捌萬元均沒收），已詳述其所憑之證據及理由。對於上訴人否
認有本件非法販賣安非他命之犯行，辯稱：當天伊與李清淵到案發現場是準備購買砂
石車及挖土機，是仲介之「阿成」勾結警員柯福洋及停職警員呂夢周等人共謀搶劫伊
與李清淵所攜帶之三百四十八萬元現金，搶劫未成而以扣案安非他命栽贓誣陷云云，
認係卸責之詞不足採信；證人陳秋郎、吳能振、林雲之證言，不足證明上訴人所辯稱
，其係於案發當日前往現場購買中古砂石車及挖土機之辯解；證人姜國榮之證言及高
雄市政府警察局鹽埕分局高市警鹽分刑字第０六六一六號函及該分局刑事組八十五年
十二月二十六日勤務登記簿、工作處理簿之記載，不影響原審對本案係柯福洋、呂夢
周二人臨時受命前往現場查案事實之認定；亦分別在判決內詳予指駁並說明其證據取
捨及判斷之理由。原判決所為論述，核與卷證資料相符，從形式上觀察，並無違背法
令之情形。按供述證據前後雖有差異或矛盾，事實審法院非不可本於經驗及論理法則
，斟酌其他情形，作合理之比較，定其取捨，其就供述證據之一部，認為真實者，予
以採取，亦非法則所不許。因之，證人供述之證據前後縱有差異，事實審法院依憑證
人前後之供述證據，斟酌其他證據，本於經驗法則與論理法則，取其認為真實之一部
，作為論罪之證據，自屬合法，不能謂所認事實與供述證據之部分不符，即指判決有
證據上理由矛盾之違法。本件原審綜合證人等先後之供述，並斟酌其他證據，認定上
訴人有本件非法販賣化學合成麻醉藥品安非他命之罪行，已在判決內詳述其證據取捨
及判斷之理由，核與證據法則並無違背，為其職權之適法行使，自不能指為違法。上
訴意旨所指各節，或不影響原判決之主旨之判斷；或為原審已審酌、論斷屬認事採證
、證據取捨及判斷之範疇，並無違背證據法則，為其職權之適法行使；或事證已臻明
確並無再為傳訊調查必要之裁量事項；核均非適法之第三審上訴理由，應認其上訴為
違背法律上之程式，予以駁回。
據上論結，應依刑事訴訟法第三百九十五條前段，判決如主文。
中      華      民      國    九十二    年      八      月     十四     日
                              最高法院刑事第八庭
                                  審判長法官  莊  登  照
                                        法官  洪  明  輝
                                        法官  黃  一  鑫
                                        法官  魏  新  和
                                        法官  林  秀  夫
      右正本證明與原本無異
                                              書  記  官
中      華      民      國    九十二    年      八      月    二十一    日
                                                                       Ｋ


司法院資訊處製作；財團法人民間司法改革基金會備份。
